【裁判字號】    90,交易,91
【裁判日期】    900330
【裁判案由】    公共危險
【裁判全文】
臺灣臺南地方法院刑事判決                            九十年度交易字第九一號
    公  訴  人  臺灣台南地方法院檢察署檢察官
    被      告  甲○○
右列被告因公共危險案件，經檢察官聲請以簡易判決處刑（九十年度偵字第一Ｏ三四
號），本院認為不宜，依普通程序審理，判決如左：
    主  文
甲○○服用酒類，不能安全駕駛動力交通工具而駕駛，處拘役參拾日，如易科罰金，
以佰元折算壹日。
    事  實
一、甲○○於民國（下同）九十年一月八日晚間十時三十分許，在台南縣歸仁鄉友人
    處飲用啤酒後，業已達於不能安全駕駛動力交通工具之程度，竟仍於翌日（九日
    ）駕駛車牌號碼ＶＱ─八一Ｏ六號自用小客車，由台南縣歸仁鄉往台南縣關廟鄉
    布袋村方向行駛，嗣於九日凌晨四時許，途經台南縣關廟鄉布袋村台十九甲線五
    十公里處，因疏未注意及當地時速限制為六十公里，竟以時速八十公里之速度急
    馳，且跨越中心線，駛入對向車道，致撞及於對向車道由陳周成所駕駛車牌號碼
    ＺＣ─二四七二號自用小客車，經警據報前往處理，嗣後並於同日上午七時二十
    九分許，測得其吐氣之酒精濃度為每公升０．四四毫克，而查獲上情。
二、案經台南縣警察局歸仁分局報請臺灣臺南地方法院檢察署檢察官偵查起訴。
    理  由
一、訊據被告甲○○對渠喝酒後，在右揭時地駕車肇事等情供認不諱，復有被告為警
    施以酒精測試之紀錄單、警製刑法第一百八十五條之三案件測試觀察紀錄表、道
    路交通事故調查表各一紙及照片六張在卷足憑。按刑法第一百八十五條之三所規
    定：「服用酒類，不能安全駕駛動力交通工具而駕駛者」，其構成要件係「服用
    酒類」、「不能安全駕駛動力交通工具而駕駛」，二者之範圍不能謂完全不明確
    ，其「可能的文義」仍可透過刑法論理解釋之原則究明，至於飲用酒類後如何程
    度始能謂「不能安全駕駛動力交通工具而駕駛」，則有賴檢察官舉證，並由刑事
    司法實務以判決先例予以補充，不能以該項規定之語義內容有某種程度之不明確
    ，即謂該一規定違反罪刑法定之原則。依台灣高等法院檢察署所彙編之刑法第一
    百八十五條之三酒後駕車「不能安全駕駛」認定標準之相關論文資料一書中，台
    大醫學院吳木榮醫師、台北醫學院附設醫院蔡尚穎醫師、中央警察大學交通學系
    暨交通管理研究所程玉傑先生、蔡中志教授等人於彼等之研究著作中，均對血液
    中、呼氣中酒精之濃度對汽車駕駛人之影響提出報告，如血液中酒精濃度在三０
    至五０ｍｇ＼ｄＬ（毫克／一百毫升）時，駕駛能力變差，在五０至一００ｍｇ
    ＼ｄＬ時，多話、大笑、感覺障礙，一００至一五０ｍｇ＼ｄＬ時，說話含糊、
    腳步不穩、可能會噁心，一五０至二００ｍｇ＼ｄＬ時，明顯酒醉、噁心、步履
    蹣跚，二００至三００ｍｇ＼ｄＬ時，呆滯木僵、嘔吐、可能昏迷（而呼氣中酒
    精濃度與血液中酒精濃度之換算，可藉由一轉換因子予轉換，其範圍介於二千至
    二千三百之間，此乃因個人差異而有所不同），凡此均載明於上開彙編文集中。
    本件被告陳福春之呼氣中酒精濃度為０．三四ｍｇ／Ｌ，有前述酒精濃度測試單
    一紙附卷可參，茲以最低值之轉換因子二千計算，０．三四ｍｇ／Ｌ＝０．０三
    四ｍｇ／ｄＬ，乘以二千經計算為六八ｍｇ／ｄＬ，亦即依常人之反應，會有感
    覺障礙之情形。又依醫學研究，血液酒精濃度為呼氣酒精濃度之二千一百倍至二
    千三百倍；人體血液酒精濃度消減速率，每小時減少每百毫升十五至二十毫克，
    此有國立台灣大學醫學院八十五年九月二十五日（八五）醫秘字第二Ｏ八二號函
    影本在卷可稽。經查，本件被告於車禍肇事後，遲至同日上午七時二十九分許，
    始經警測試其呼氣所含酒精濃度為每公升Ｏ．四四毫克，依對被告較為有利之標
    準推算，其於測試時之血液酒精濃度為每百毫升九二．四毫克，而其發生車禍時
    點較該測試時早三時二十九分（相當於三．四八小時），依此推算被告於車禍時
    之血液酒精濃度約為每百毫升一四四．六毫克（計算方式為92．4┼3．48Ｘ15）
    ，即相當於呼氣酒精濃度每公升Ｏ．六二毫克，被告之呼氣酒精濃度亦已逾法務
    部所定之０．五五ｍｇ／Ｌ之標準，再參諸被告於開車中無故侵入對向車道撞及
    他車之事實，顯見被告當時之注意力已無法集中，飲酒確已造成影響其判斷力及
    肢體協調能力，其不能安全駕駛甚明，是本件事證已臻明確，被告犯行堪以認定
    。
二、核被告甲○○所為，係犯刑法第一百八十五條之三之重大違背駕駛安全罪。爰審
    酌被告犯罪之動機、生活狀況、品行、智識程度、及其於酒後駕駛車輛，雖嚴重
    危害交通安全，惟其所測得之吐氣酒精濃度非高，犯罪後態度亦非惡劣等一切情
    狀，量處如主文所示之刑，並諭知易科罰金之折算標準，以資懲儆。
據上論斷，應依刑事訴訟法第二百九十九條第一項前段，刑法第一百八十五條之三、
第四十一條第一項前段，罰金罰鍰提高標準條例第二條，判決如主文。
中      華      民      國    九十      年      三      月     三十     日
                                  臺灣臺南地方法院交通法庭
                                      法  官    田  幸  艷
右正本證明與原本無異。
如不服本判決，應於判決送達後十日內向本院提出上訴狀( 應附繕本 )。
          書記官    陳  玉  芬
中      華      民      國    九十      年      三      月     三十     日
附錄本案論罪科刑法條：
刑法第一百八十五條之三
服用毒品、麻醉藥品、酒類或其他相類之物，不能安全駕駛動力交通工具而駕駛者，
處一年以下有期徒刑、拘役或三萬元以下罰金。


司法院資訊處製作；財團法人民間司法改革基金會備份。
